臺灣高雄地方法院刑事判決　　　　　　　　　　　　　九十三年度訴字第二六八號
　　公　訴　人　臺灣高雄地方法院檢察署檢察官
　　被　　　告　甲○○
右列被告因偽造文書等案件，經檢察官提起公訴（九十二年度偵字第二五一○五號）
，嗣因被告就被訴事實為有罪之陳述，本院並聽取當事人之意見後，改依簡式審判程
序進行，判決如左：
    主  文
甲○○行使偽造私文書，足以生損害於他人，處有期徒刑肆月，如易科罰金，以參佰
元（即新台幣玖佰元）折算壹日。
華南商業銀行存摺類存款取款憑條（民國九十二年十二月十日提領，提領新台幣十二
萬元）「存戶簽章」欄內偽造之「乙○○」署名壹枚沒收。
    事  實
一、甲○○係於各大飯店附近從事招攬客人前來住宿休息為業，乙○○則於高雄市三
    民區○○○路二八三號「建華大飯店」旁擺設檳榔攤為業（起訴書誤載二人係該
    大飯店同事）。甲○○發現乙○○將華南商業銀行三民分行存摺乙本（戶名乙○
    ○、帳號000000000000號）、國民身分證乙張及印章乙枚均置放於
    車牌號碼ＺＹＪ─五一五號輕型機車之置物箱內，竟意圖為自己不法之所有，基
    於竊盜、偽造私文書並持以行使之犯意，且基於竊盜之概括犯意，於民國九十二
    年十二月十日凌晨五時許，見乙○○將上開機車鑰匙放置於上開檳榔攤前之桌上
    ，且離開不在現場，其即向該檳榔攤員工王春生佯稱欲騎該機車去加油，旋將該
    機車騎離，騎離之後便以該機車鑰匙開啟機車置物箱，竊取該置物箱內之上開存
    摺、國民身分證及印章得手。其後於同日下午一時三十分許，甲○○持該存摺、
    國民身分證及印章，前至設於高雄市前金區○○○路一八九號之華南商業銀行七
    賢分行，於該銀行存摺類存款取款憑條之「存戶簽章」欄內偽造「乙○○」之署
    名乙枚，並盜用乙○○之上開印章蓋用於該處，且填寫提款金額新台幣（下同）
    十二萬元及該存摺之帳號及提款日期等資料，偽造該取款憑條乙紙，進而持以行
    使，使不知情之該銀行承辦人員吳淑媛陷於錯誤，誤以為係乙○○或乙○○授權
    之人前來提款，而依約支付，甲○○遂詐領存款十二萬元得手，足以生損害於乙
    ○○及華南商業銀行。甲○○領得十二萬元後，隨即將其中之七萬元、二萬元分
    別償還積欠他人之債務，並繳納二萬八千元之保險費。嗣承上詐欺取財之概括犯
    意，於同日下午一時五十分許，又折返上開銀行，欲再詐領十五萬元，並著手向
    該銀行承辦人員吳淑媛表示欲再領款。惟因甲○○先前領款時，匆忙之間將乙○
    ○之上開身分證不慎遺留於該銀行櫃臺上，經吳淑媛以電話聯絡乙○○後，已知
    乙○○之存款係遭盜領，遂故意拖延甲○○之時間，要求甲○○提示乙○○之國
    民身分證，否則不得填寫取款憑條，並趁機報警處理，甲○○始未能得逞。警方
    隨即到場處理，並當場自甲○○身上起出上開存摺而查獲上情（甲○○亦已不慎
    將上開印章乙枚遺失，起訴書誤載警方自甲○○身上另有起出印章乙枚及現金九
    萬元）。
二、案經高雄市政府警察局新興分局報告臺灣高雄地方法院檢察署檢察官偵查起訴。
    理  由
壹、程序方面：
    按本件被告甲○○所犯係死刑、無期徒刑、最輕本刑為三年以上有期徒刑以外之
    罪，其於準備程序就前揭被訴事實為有罪之陳述，經受命法官告知簡式審判程序
    之旨，並聽取其與公訴人之意見後，本院認無不得或不宜改依簡式審判程序進行
    之處，爰依刑事訴訟法第二百七十三條之一第一項、第二百八十四條之一，裁定
    本件由受命法官獨任進行簡式審判程序，合先敘明。
貳、實體方面：
  一、右開時、地之犯罪事實，業據被告甲○○於警詢、偵查及本院審理時均坦承無
      訛，核其前後所供均大致相符，尚無矛盾或不合常情之處，又核與證人王春生
      於警詢中證稱被告將前揭機車騎離等語，被害人乙○○於警詢、偵查中指稱其
      之前揭存摺、身分證置於該機車置物箱內，嗣經前揭銀行人員吳淑媛告知前揭
      存款遭人竊領等語，以及證人吳淑媛於警詢、偵查中證稱被告確有盜領被害人
      之存款十二萬元，並將被害人之國民身分證遺留於櫃臺而始遭發覺等情大致相
      符，此外復有前揭取款憑條影本、警方之扣押筆錄、扣押物品目錄表各乙份及
      上開存摺及身分證照片二幀在卷可稽，而該存摺及身分證業經發還被害人保管
      之事實，亦有贓物認領保管收據乙紙附卷為佐，是本件事證應屬明確，被告之
      犯行應堪認定。
  二、核被告所為係犯刑法第三百二十條第一項普通竊盜罪、第二百十六條、第二百
      十條之行使偽造私文書罪及第三百三十九條第一項之詐欺取財罪，另被告著手
      前揭第二次詐領時，因證人吳淑媛並未陷於錯誤，被告亦未詐領得逞，故其該
      次所為，係犯刑法第三百三十九條第三項、第一項之詐欺取財未遂罪。被告盜
      取被害人之印章持以蓋用，當然產生該印章之印文，祇成立盜用印章罪，不應
      再論以盜用印文罪（參照最高法院八十六年度台上字第三二九五號判例意旨）
      ；又被告於前揭取款憑條之「存戶簽章」欄內偽造「乙○○」之署名乙枚及盜
      用被害人之印章，均係用以偽造該取款憑條，其偽造署名、盜用印章之行為均
      係偽造私文書之部分行為，不另論罪；而被告偽造前揭取款憑條後復持以行使
      ，偽造私文書之低度行為應為行使之高度行為所吸收，亦不另論罪。被告所為
      先後二次詐欺取財行為，時間緊接，所犯構成要件相同，顯係基於概括犯意為
      之，雖有既遂、未遂之分，仍成立連續犯，應依刑法第五十六條之規定，論以
      較重之詐欺取財既遂一罪，並加重其刑。至被告前揭著手詐欺取財而未遂之犯
      行，公訴意旨雖漏未論及，但與公訴人所指被告前揭第一次詐欺取財既遂之犯
      行間有連續犯之裁判上一罪關係，前已述及，應為起訴效力所及，本院自應併
      予審判，附此敘明。被告所犯上開竊盜、行使偽造私文書及詐欺取財三罪之間
      ，有方法結果之牽連關係，為牽連犯，依刑法第五十五條規定，應從較重之行
      使偽造私文書罪處斷。
  三、本院審酌被告即便在外積欠他人債務，仍應依循正當途徑償還，惟其竟以前揭
      手法詐領被害人之存款十二萬元，藉以償還債務，致使被害人及華南商業銀行
      之權益受損，其所為自應受有相當程度之刑事非難；惟另考量被告前因傷害案
      件，於九十一年間經法院判處拘役三十日確定，除此之外即無其他前科紀錄，
      有本院被告院內索引卡紀錄表、臺灣高等法院被告全國前案紀錄表及臺灣高雄
      地方法院檢察署刑案資料查註紀錄表各乙份在卷可按，素行尚非嚴重不良，而
      其於犯後即能坦承犯行，且雖盜領被害人十二萬元，目前亦未達成和解，但迄
      今業已償還九萬八千元，僅餘二萬二千元未還，此據被告及被害人於本院審理
      時陳明在卷，被害人所生危害已有所減輕等一切情狀，酌情量處如主文所示之
      刑，並諭知易科罰金之折算標準，以資懲儆。又被告偽造之前揭取款憑條，業
      已因行使而成為前揭銀行之存查歸檔文件，洵非被告所有，自不得宣告沒收。
      惟該取款憑條之「存戶簽章」欄內偽造之「乙○○」署名乙枚，既係偽造之署
      名，該取款憑條雖未扣案，但並無證據證明業已滅失，爰依刑法第二百十九條
      規定，併予宣告沒收；至該欄內固另有「乙○○」之印文乙枚，但該印文係被
      告盜用被害人之印章所致，並非偽造之印文，自毋庸併予宣告沒收。
據上論斷，應依刑事訴訟法第二百七十三條之一第一項、第二百八十四條之一、第二
百九十九條第一項前段，刑法第二百十六條、第二百十條、第三百三十九條第一項、
第三百二十條第一項、第五十五條、第四十一條第一項、第二百十九條，罰金罰鍰提
高標準條例第一條前段、第二條，判決如主文。
本案經檢察官彭斐虹到庭執行職務。
中      華      民      國    九十三    年      三      月     十五     日
                              臺灣高雄地方法院刑事第六庭
                                  法  官  陳信旗
右正本證明與原本無異。
如不服本判決，應於判決送達後十日內，向本院提出上訴狀。
                                  書記官  張家榮
中      華      民      國    九十三    年      三      月     十五     日
附錄本判決論罪之法條：
刑法第二百十條
    偽造、變造私文書，足以生損害於公眾或他人者，處五年以下有期徒刑。
刑法第二百十六條
    行使第二百十條至第二百十五條之文書者，依偽造、變造文書或登載不實事項或
    使登載不實事項之規定處斷。
刑法第三百三十九條
    意圖為自己或第三人不法之所有，以詐術使人將本人或第三人之物交付者，處五
    年以下有期徒刑、拘役或科或併科一千元以下罰金。
    以前項方法得財產上不法之利益或使第三人得之者，亦同。
    前二項之未遂犯罰之。
刑法第三百二十條第一項
    意圖為自己不法之所有或第三人不法之所有，而竊取他人之動產者，為竊盜罪，
    處五年以下有期徒刑、拘役或五百元以下罰金。
